【裁判字號】    97,家抗,15
【裁判日期】    970930
【裁判案由】    拋棄繼承
【裁判全文】
臺灣屏東地方法院民事裁定              97年度家抗字第15號
抗  告  人  丁○○
            丙○○
            甲○○
            庚○○○
            己○○○
                      弄6號
            乙○○
上列當事人間聲明拋棄繼承事件，抗告人對於民國97年4 月1 日
本院97年度繼字第276 號第一審裁定提起抗告，本院裁定如下：
    主        文
抗告駁回。
抗告費用新臺幣壹仟元由抗告人負擔。
    理        由
一、抗告意旨略以：被繼承人戊○○於民國95年8 月20日死亡，
    被繼承人之父母分別於57年間及79年間先後死亡，抗告人為
    被繼承人之兄弟姊妹，被繼承人雖未婚，然抗告人與被繼承
    人少有往來，被繼承人嗣在外工作居住時有無與他人交往、
    是否生育子女，抗告人全然不知，且於被繼承人死亡時前往
    拈香祭拜乃人之常情，又於被繼承人死亡時，亦未受相關債
    權人之催告或其他債務告知程序，抗告人實不知被繼承人之
    遺產狀況，而抗告人於接獲債權人之通知後，旋即為拋棄繼
    承之聲明，原審竟認抗告人知悉得拋棄時已逾2 個月期間，
    而駁回抗告人之聲明，顯有不當，請求廢棄原裁定云云。
二、按抗告法院認抗告為不合法或無理由者，應為駁回抗告之裁
    定（非訟事件法第46條準用民事訴訟法第492 條第1 項、第
    495 條之1 第1 項、第449 條第1 項規定參照）。次按繼承
    在民法繼承編施行前開始者，除本施行法有特別規定外，不
    適用民法繼承編之規定；其在修正前開始者，除本施行法有
    特別規定外，亦不適用修正後之規定。民法繼承編施行法第
    1 條定有明文。復按繼承人得拋棄其繼承權。前項拋棄，應
    於知悉其得繼承之時起2 個月內以書面向法院為之。修正前
    民法第1174條亦定有明文。
三、查本件被繼承人戊○○未婚無子女，父母均歿，於民國95年
    8 月20日死亡，抗告人均為被繼承人之兄弟姊妹等情，為抗
    告人於原審所自陳，並有其等於原審及本院提出之被繼承人
    除戶戶籍謄本、繼承系統表、戶籍登記簿影本為證，堪認屬
    實。是被繼承人既無直系血親卑親屬，父母亦均歿，抗告人
    等即為被繼承人之法定遺產繼承人。雖抗告人嗣於本院調查
    中改稱：因不常與被繼承人聯絡，其雖未結婚，然不清楚被
    繼承人後來有無在外與其他女子交往及生育子女云云，惟抗
    告人亦自陳：被繼承人生前因大腸癌經工廠同事協助就醫，
    醫院通知其等到醫院時並未見有任何親友在旁，被繼承人死
    亡後，亦均由其等負責辦理相關喪葬事宜等語，有本院97年
    5 月15日訊問筆錄在卷可佐，足見被繼承人生前除抗告人外
    ，並無其他親人在旁照料，抗告人所辯純屬事後個人臆測之
    詞，並不足以認定於被繼承人死亡時，尚有其他先順序之繼
    承人存在，而得認被繼承人於95年8 月20日死亡時，抗告人
    即應知悉其等得為繼承，而不得以不知法律規定其有繼承權
    或未知被繼承人有無債務置辯。故抗告人既遲至97年3 月11
    日始具狀向本院聲明拋棄繼承權（見抗告人聲明拋棄繼承狀
    收文戳），已逾2 個月之拋棄繼承期間，其聲明於法不合，
    原審裁定駁回其聲明，核無違誤。抗告意旨指摘原裁定不當
    ，求予廢棄，為無理由，應予駁回。
四、據上論結，本件抗告為無理由，依非訟事件法第46條、第21
    條第2 項、民事訴訟法第495 條之1 第1 項、第449 條第1
    項、第85條第1項前段，裁定如主文。
中    華    民    國    97    年    9     月    30    日
                      家事法庭審判長  廖文忠
                              法  官  楊中琪
                              法  官  林雅莉
以上正本證明與原本無異。
如不服本裁定，應以裁定適用法規顯有錯誤為抗告理由時，始得
於收受送達後10日內向本院提起抗告狀，（須按他造當事人人數
提出繕本），並須經本院以原裁定所涉及之法律見解具有原則上
之重要性為限而為許可者，方得抗告臺灣高等法院高雄分院。（
非訟事件法第45條）
                              書記官  胡世瑩
中    華    民    國    97    年    9     月    30    日


司法院資訊處製作；財團法人民間司法改革基金會備份。
